臺灣高等法院臺中分院刑事判決　　　 100年度上易字第1168號
上　訴　人　臺灣臺中地方法院檢察署檢察官
被　　　告　陳俊華
上列上訴人因被告傷害案件，不服臺灣臺中地方法院100年度易
字第1558號，中華民國100年7月26日第一審判決（起訴案號：臺
灣臺中地方法院檢察署100年度偵字第1150號），提起上訴，本
院判決如下：
    主  文
上訴駁回。
    事實及理由
一、犯罪事實：
    陳俊華前因擄人勒贖等案件，經法院判處應執行刑為有期徒
    刑6年7月確定（未構成累犯），於民國96年7月20日移入法
    務部矯正署臺中監獄（下稱臺中監獄）執行徒刑，於99年3
    月3日上午10時57分許，在臺中監獄附設培德醫院107號病房
    ，擔任看護之工作，因細故與同在服刑之病患蔡承恩發生口
    角，蔡承恩先以茶水潑向坐在病床旁之陳俊華。詎陳俊華竟
    基於傷害人身體之故意，立即起身撲向蔡承恩，並徒手毆打
    蔡承恩，進而相互扭打；嗣經雜役巫秋雄、廖旂賢及住院部
    主任管理員劉謹銨等人進入病房，上前勸阻，將兩人拉開，
    始制止雙方之衝突。蔡承恩因此受有頭皮撕裂傷3×0.5×1
    公分、腦震盪等傷害。
二、程序部分之說明：
    本件被告陳俊華（下稱被告）所犯，非屬死刑、無期徒刑、
    最輕本刑為3年以上有期徒刑之罪，或高等法院管轄第一審
    之案件，被告於原審準備程序中，就前揭被訴事實為有罪之
    陳述，經受命法官告以簡式審判程序之旨，並聽取被告與公
    訴人之意見後，原審認無不得或不宜改依簡式審判程序進行
    之處，依刑事訴訟法第273條之1第1項、第284條之1，經合
    議庭評議後，裁定本件由原審受命法官獨任進行簡式審判程
    序，核屬適法，是本件之證據調查，依刑事訴訟法第273條
    之2規定，不受同法第159條第1項、第161條之2、第161條之
    3、第163條之1及第164條至170條規定之限制，合先敘明。
三、認定犯罪事實所憑證據和理由：
    上開犯罪事實，迭據被告於偵查、原審及本院審理時坦承不
    諱，核與被害人即告訴人蔡承恩（下稱告訴人）於偵查中指
    訴於上開時、地，與被告發生口角，後遭被告毆打等語(見
    99年度他字第4287號卷第56-57頁、第79-80頁)、證人即臺
    中監獄受刑人巫秋雄、廖旂賢、證人即臺中監獄中區住院部
    主任管理員劉謹銨於偵查中證述其等於上開時、地，在病房
    外之走道上，聽到病房發生衝突，隨即入內查看，見告訴人
    將被告之脖子勒住，另外有2、3名病患及替代役上前制止，
    直到劉謹銨進入病房後，告訴人才放手，告訴人與被告的臉
    都是血等語相符（見前述他字卷第65-67頁、第79-80頁、第
    88-89頁)；又告訴人與被告發生口角後，告訴人先以茶水潑
    向被告，被告隨即撲向告訴人，並徒手毆打告訴人，兩人進
    而扭打之過程，有現場監視錄影光碟及勘驗筆錄（見前述他
    字卷第78頁）附卷可憑。此外，復有中國醫藥大學附設醫院
    診斷證明書、臺灣臺中監獄99.8.2中監傑戒字第0990007660
    號函、法務部矯正署臺中監獄申訴評議結果通知單等資料在
    卷可稽(見前述他字卷第8、12-53頁、100年度偵字第1150號
    卷第22頁)，足認被告之自白確與事實相符，可以採信。本
    件事證明確，被告犯行洵堪認定，應依法論科。
四、論罪科刑的理由：
  (一)核被告所為，係犯刑法第277條第1項之傷害罪。至告訴人雖
    稱：伊遭被告等人毆打致受有腦震盪、滯尿、頸椎受傷等傷
    害，傷勢嚴重，被告所為應係殺人未遂及重傷害罪等語，惟
    查，上開中國醫藥大學附設醫院診斷證明書上載有：告訴人
    於99年3月4日14時57分至該院急診診療，電腦斷層掃描未發
    現顱內出血，頸部磁振造影發現頸椎第4至6節輕微椎間盤突
    出及輕微硬囊壓迫等情，是告訴人經電腦斷層掃描既未發現
    顱內出血，而頸椎輕微椎間盤突出及輕微硬囊壓迫，衡情亦
    應非遭毆打所致，是被告所為自與殺人未遂或重傷害罪之構
    成要件不該當；又本件案發之時在場拉開被告與告訴人之人
    ，縱或有藉機毆打告訴人之情形，然既查無其他積極證據可
    資證明其等與被告有何犯意之聯絡，其等所為自與被告無涉
    ，附此敘明。
  (二)原審依上述事證，適用前述法條及刑法第41條第1項前段，
    刑法施行法第1條之1之規定，並審酌被告犯罪之動機及目的
    僅為細故糾紛，告訴人雖先以茶水潑向被告，惟被告未能以
    理性、和平態度與告訴人溝通、確認，即出手毆打告訴人，
    致告訴人受有上開傷害，其行殊值非難，及斟酌被告之智識
    程度為高中肄業、生活狀況為未婚、尚在監獄服刑，暨犯後
    始終坦承犯行之態度，然尚未能與告訴人達成損害賠償和解
    等一切情狀，量處如原判決主文所示之刑，併諭知易科罰金
    之折算標準。經核原審認事用法均無不合，其量刑亦屬妥適
    ，檢察官雖兼據告訴人之請求而上訴，並認被告僅為細故糾
    紛，即出手毆傷告訴人，行為殊值非難，原審之量刑或恐太
    輕，不足收懲儆之效等語。惟按刑罰之量定，屬法院自由裁
    量之職權行使，應審酌刑法第57 條所列各款事由及一切情
    狀，為酌量輕重之標準，並非漫無限制；量刑輕重係屬事實
    審法院得依職權自由裁量之事項，苟已斟酌刑法第57條各款
    所列情狀而未逾越法定刑度，不得遽指為違法；且在同一犯
    罪事實與情節，如別無其他加重或減輕之原因，下級審量定
    之刑，亦無過重或失輕之不當情形，則上級審法院對下級審
    法院之職權行使，原則上應予尊重（最高法院72年臺上字第
    66 96號、75年臺上字第7033號判例及85年度臺上字第2446
    號判決意旨參照）。原審以被告罪證明確，且本於其之責任
    為基礎，具體斟酌並詳細說明刑法第57條科刑之依據而為量
    定如原判決主文所示之刑及諭知易科罰金折算標準，經核其
    量刑並未逾越法定刑度，亦未偏執一端而有失之過重或過輕
    之情，自難認有何不當之處，依上開最高法院判例、判決意
    旨，不得遽指為違法。檢察官仍以上開業經原判決審酌之事
    項，指摘原判決量刑不當，其上訴核無理由，應予駁回。
五、適用的法律：刑事訴訟法第368條。
本案經檢察官徐錫祥到庭執行職務。
中    華    民    國   100    年    10    月    12    日
            刑事第二庭    審判長法  官  邱  顯  祥
                                法  官  姚  勳  昌
                                法  官  張  國  忠
以上正本證明與原本無異。
不得上訴。
                                書記官  卓  佳  儀
中    華    民    國   100    年    10    月    12    日